【裁判字號】    97,易,1095
【裁判日期】    971117
【裁判案由】    竊盜
【裁判全文】
臺灣高雄地方法院刑事判決              97年度易字第1095號
公  訴  人  臺灣高雄地方法院檢察署檢察官
被      告  甲○○
            乙○○
上列被告等因竊盜等案件，經檢察官提起公訴（97年度偵字第19
514 號），本院判決如下：
    主  文
甲○○共同犯竊盜罪，累犯，處有期徒刑肆月，如易科罰金，以
新台幣壹仟元折算壹日。
乙○○共同犯竊盜罪，處有期徒刑參月，如易科罰金，以新台幣
壹仟元折算壹日。
    事  實
一、甲○○前因施用毒品案件，經本院以92年訴字第837 號判處
    有期徒刑10月確定；又因施用毒品案件，經本院94年度訴字
    第387 號判處有期徒刑7 月確定，接續執行，甫於民國94年
    12月29日縮刑期滿執行完畢。
二、詎甲○○猶不知悔改，於97年7 月7 日晚上8 時許，在高雄
    市鹽埕區○○○路269 號前，見丙○○所有之車牌號碼WBK
    －231 號（價值新臺幣【下同】約3000元）、己○○所有之
    車牌號碼ZNP-93 6（價值約8000元）及戊○所有之車牌號碼
    XNB －410 號（價值約5000元）等3 部機車停放該處無人看
    管，便萌生意圖為自己不法所有之竊盜犯意，以電話聯絡回
    收業者乙○○前來搬運該3 台機車。乙○○駕駛車牌號碼
    8483-XL 號自小貨車搭載其不知情的太太郭騰芳抵達現場後
    ，明知該3 部機車尚有懸掛車牌，乃屬他人所有之物，竟為
    圖回收轉賣之利益，遂加入甲○○之竊盜犯意，與甲○○共
    同搬運3 台機車至上開自小貨車上而竊取之。得手後，令郭
    騰芳留在現場等候，由乙○○駕駛自小貨車搭載甲○○，依
    甲○○之指引轉往愛河邊欲搬運另一台無人看管之機車，因
    未見該台機車，適正返回七賢三路269 號前接郭騰芳時，為
    警當場查獲。
三、案經高雄市政府警察局鹽埕分局報告臺灣高雄地方法院檢察
    署檢察官偵辦起訴。
    理  由
壹、證據能力
    被告甲○○、乙○○對檢察官所舉本判決有罪部分所列之書
    面及言詞供述證據，於準備程序均對證據能力表示無意見，
    本院審酌該等書面、言詞證據作成時之情況，認為適當，依
    刑事訴訟法第159 條之5 第1 項、第2 項之規定，本判決所
    列之書面、言詞供述證據，均有證據能力。
貳、認定犯罪事實所憑之證據及理由：
一、被告甲○○涉犯竊盜罪部分：
    訊據被告甲○○對於上揭犯行於本院審理時供承不諱，核與
    證人即被害人丙○○、己○○、證人即告訴人戊○之證述相
    符（見警卷第10頁～第12頁）。經警查獲之情節，亦經證人
    即員警林志達證述明確，並有扣押物品目錄表、贓物認領保
    管單及查獲照片等件附卷可稽（見警卷第16頁、第22頁～第
    24頁、第31頁～第33頁；本院易字卷第61頁～第63頁），是
    被告甲○○之自白核與事實相符，其所為竊盜機車犯行，洵
    堪認定。
二、被告乙○○涉犯竊盜罪部分：
  (一)訊據被告乙○○固坦承97年7 月7 日晚上8 時許接獲被告甲○○電話，並依約前往高雄市鹽埕區○○○路269 號前，以
    1 台機車300 元的價格回收路邊3 台機車，惟矢口否認有何
    竊盜犯行，辯稱：我是從97年5 月才開始作資源回收，對於
    回收的程序不甚瞭解。97年7 月7 日當晚，甲○○叫我先將
    3 台車搬上小貨車，他再拿資料給我看，後來又跟我說愛河
    邊還有1 台，我開過去看，之後回七賢路接我太太郭騰芳時
    ，再看甲○○有無證件，如果合法才會收云云。
  (二)惟按機車報廢之辦理，應持原新領牌照登記書車主聯、號牌
    1 面、行照1 枚、車主國民身分證、印章前往監理所辦理；
    又如遇有廢棄機車占用道路之情形，依占用道路廢棄車輛認
    定基準及查報處理辦法第4 條規定，亦應由警察機關、環境
    保護機關派員現場勘查認定，並張貼通知於車體明顯處，經
    張貼日起7 日仍無人清理者，始由環境保護機關先行移置至
    指定場所存放，有占用道路廢棄車輛認定基準及查報處理辦
    法、交通部公路總局高雄區監理所97年10月30日高監車字第
    0970050308號函附卷可考。被告乙○○從事回收為業，對於
    上揭規定與回收流程自難諉稱不知。惟查，被告甲○○在與
    被告乙○○接洽回收機車的過程中，已告訴被告乙○○該3
    台機車非其所有，被告甲○○亦未向被告乙○○表示其對該
    3 部機車有處分權，或受任何人委託處理，業據證人即共同
    被告甲○○於本院審理中證述明確（見本院卷第56頁），被
    告乙○○當知被告甲○○並無販售該3 台機車之權利。衡以
    一般報廢機車回收，回收業者尚會視實際車況決定以多少價
    格購入，惟證人甲○○亦證稱，被告乙○○在未見到機車前
    ，即在電話中開價1 台300 元（見警卷第3 頁、本院易字卷
    第55頁），益徵被告甲○○於電話中應已告知被告乙○○3
    台機車為找不到車主的報廢車一情，證人甲○○前開前後一
    致之證述應可採信。被告乙○○辯稱，甲○○跟我說，要我
    先把3 台機車搬上小貨車，再拿資料給我看云云，並不可採
    。
  (三)佐以被告乙○○亦自承，有看到機車均仍懸掛車牌，有車牌
    就是尚未辦理報廢（見本院卷第68頁），是被告乙○○主觀
    上顯然知悉伊收取之3 台機車並非無主之廢棄物，竟在知悉
    被告甲○○非3 台機車之所有權人，亦未經授權處理機車回
    收事宜之情形下，猶將3 台機車搬運上自小貨車，主觀上有
    為自己不法所有之竊盜犯意，應可認定。
  (四)證人甲○○雖證稱，小貨車駛離七賢三路後，伊與被告乙○○在車上討論該3 台機車是否為贓車，被告乙○○並稱找不
    到車主的話，要將車子放回原處，結果一回七賢三路，就看
    到警察在那裡了云云，惟前揭證人甲○○所述與被告乙○○
    之討論內容為被告乙○○所否認（見本院易字卷第68頁），
    且依證人即查獲員警林志達於本院審理中之證述，到現場時
    見被告乙○○駕駛之自小貨車從北斗街右轉到七賢三路，我
    就將自小貨車攔停，被告甲○○還跟我說，他們將路邊的車
    牽去賣這樣有錯嗎（見本院易字卷第62頁），堪認被告甲○○斯時仍強辯未經原車主同意擅自回收該3 部機車之行為於
    法無違，於此認知之情形下，豈有積極與與被告乙○○討論
    如找不到車主，要將車子放回原處之可能，是證人甲○○前
    揭所證無非為求減免其本身竊盜之罪責，尚不得據以為被告
    乙○○主觀上無竊盜犯意之有利認定。
  (五)被告乙○○雖另辯稱：當天在七賢三路因視線不良，所以沒
    有經查證就先將3 台機車搬上自小貨車，後來甲○○說，河
    東路還有1 台好像是報廢的，我們就過去看。在返回七賢三
    路的路程中，我有問被告甲○○這3 台車有無經車主同意，
    被告甲○○當時沒有講話，我想把車停在北斗街那裡查看資
    料，如果不合法，就要把機車放下不要收了云云。惟查，一
    般人均知悉不得隨意取走他人之物，更何況係將他人停放路
    旁的機車移置於己之小貨車上；且衡情已搬上小貨車之機車
    倘經查證無權回收，再搬下貨車放回原處，更耗時耗力。而
    被告乙○○亦自承，廢棄物回收通常是要先看有無報廢資料
    ，有的話才有收（見本院易字卷第67頁），可見被告乙○○
    將機車搬上貨車，顯係認已無庸查證被告甲○○是否有權處
    分；況依證人即員警林志達之證述，已見乙○○駕駛之小貨
    車由北斗街轉往七賢三路等語（見本院易字卷第61頁），堪
    認被告乙○○亦無意在北斗街旁停車查看資料，是被告乙○○辯稱在查證前即為員警攔停，因而未及查證云云，無非卸
    責之詞。
  (六)被告乙○○在主觀上知悉3 台機車為他人之物，被告甲○○
    並無權處分之情形下，猶將3 台機車搬上自己駕駛之小貨車
    ，其主觀上與被告甲○○有為自己不法所有之竊盜犯意聯絡
    ，至為明確，應與被告甲○○共同負竊盜罪責。
參、論罪科刑：
    核被告甲○○、乙○○所為，係犯刑法第320 條第1 項之普
    通竊盜罪。其等就前揭竊盜犯行，有犯意聯絡及行為分擔，
    為共同正犯。被告甲○○、乙○○同時竊取丙○○、己○○
    、戊○之3 台機車，係以一行為觸犯數罪名，為同種想像競
    合，應僅論以一罪。又查被告甲○○前因施用毒品案件，經
    本院以92年訴字第837 號判處有期徒刑10月確定；復因施用
    毒品案件，經本院94年度訴字第387 號判處有期徒刑7 月確
    定，接續執行，甫於94年12月29日縮刑期滿執行完畢，有臺
    灣高等法院被告前案紀錄表1 份在卷可按（見本院易字卷第
    77 頁 背面），其受徒刑之執行完畢，5 年以內故意再犯本
    案有期徒刑以上之罪，為累犯，應依法加重其刑。爰審酌被
    告甲○○前有竊盜、贓物前科，有臺灣高等法院被告前案紀
    錄表1 份在卷可稽，猶不知尊重他人之財產權，貪圖小利竊
    取被害人丙○○、己○○及告訴人戊○之機車；被告乙○○
    經營回收為業，明知回收之機車係他人財物，仍竊取之，犯
    後否認犯行，未見悔意，所為自應受相當刑事非難。惟念及
    竊得之機車3 台均已發還丙○○、己○○與戊○，且被告甲○○於本院審理中已坦承犯行，表示知錯及其等犯罪之動機
    、目的、手段、所生危害等一切情狀，分別量處如主文所示
    之刑，併考量被告甲○○、乙○○之職業、家庭經濟狀況等
    一切情狀，諭知如主文所示之易科罰金折算標準，以資懲儆
    。
據上論斷，應依刑事訴訟法第299 條第1 項前段，刑法第320 條
第1 項、第28條、第47條第1 項、第55條、第41條第1 項前段，
刑法施行法第1 條之1 第1 項、第2 項前段，判決如主文。
本案經檢察官丁○○到庭執行職務。
中    華    民    國    97    年    11    月    17    日
                  刑事第十一庭    法  官    王  琁
上正本證明與原本無異
如不服本判決應於收受本判決後10日內向本院提出上訴書狀，其
未敘述上訴理由者，並得於提起上訴後10日內向本院補提理由書
狀（均須按他造當事人之人數附繕本）「切勿逕送上級法院」。
中    華    民    國    97    年    11    月    17    日
                                  書記官    黃國忠
附錄本判決論罪科刑法條：
中華民國刑法第320條
（普通竊盜罪、竊佔罪）
意圖為自己或第三人不法之所有，而竊取他人之動產者，為竊盜
罪，處 5 年以下有期徒刑、拘役或 5 百元以下罰金。
意圖為自己或第三人不法之利益，而竊佔他人之不動產者，依前
項之規定處斷。
前二項之未遂犯罰之。


司法院資訊處製作；財團法人民間司法改革基金會備份。
